【裁判字號】    97,訴,2908
【裁判日期】    971111
【裁判案由】    違反毒品危害防制條例
【裁判全文】
臺灣彰化地方法院刑事判決              97年度訴字第2908號
公 訴 人    臺灣彰化地方法院檢察署檢察官
被    告    甲○○
上列被告因違反毒品危害防制條例案件，經檢察官提起公訴（97
年度毒偵字第2900號），被告於本院準備程序中自白犯罪，有刑
事訴訟法第273 條之1 第1 項之情形，本院合議裁定由受命法官
獨任進行簡式審判程序，茲審理判決如下：
    主  文
甲○○施用第一級毒品，累犯，處有期徒刑拾月，扣案之第一級
毒品海洛因壹包（驗後淨重零點零陸玖壹公克）沒收銷毀之。又
施用第二級毒品，累犯，處有期徒刑伍月，扣案之第二級毒品甲
基安非他命拾貳包（合計毛重共點貳伍公克）均沒收銷毀之，
扣案之塑膠鏟管壹支、塑膠袋個及甲基安非他命吸食器壹組均
沒收之。應執行有期徒刑壹年貳月，扣案之第一級毒品海洛因壹
包（驗後淨重零點零陸伍壹公克）、第二級毒品甲基安非他命拾
貳包（合計毛重共點貳伍公克），均沒收銷毀之；扣案之塑膠
鏟管壹支、塑膠袋個及甲基安非他命吸食器壹組，均沒收之。
    事  實
一、甲○○前於民國（下同）89年間，因施用毒品案件，經臺灣
    臺中地方法院以89年度毒聲字第281號裁定送觀察、勒戒後
    ，認無繼續施用毒品之傾向，於89年1月29日執行完畢釋放
    ，並由臺灣臺中地方法院檢察署檢察官以89年度毒偵字第57
    1號為不起訴處分確定。復其不知悔改，於上開觀察、勒戒
    執行完畢後之5年內即93年間，因施用第一、二級毒品案件
    ，經本院以93年度訴字第615號判決分別判處有期徒刑9月、
    有期徒刑5月，並定應執行有期徒刑1年確定；又因連續施用
    第一、二級毒品案件，經本院以93年度訴字第1504號判決分
    別判處有期徒刑10月、有期徒刑5月，並定應執行有期徒刑1
    年2月確定，上開二案接續執行，於95年6月15日縮短刑期假
    釋出監付保護管束，業於95年8月30日假釋期滿未經撤銷而
    視為執行完畢。詎其仍不知悔改，竟基於施用第一級毒品海
    洛因之犯意，於97年7月10日下午2時40分為警採尿起回溯72
    小時內某時，於其位於彰化縣彰化市○○路○段554巷24號之
    住處，以將海洛因摻入香菸吸食之方式，施用第一級毒品海
    洛因1次。復基於施用第二級毒品甲基安非他命之犯意，於
    97年7月10日凌晨零時許，在上開處所內，以將甲基安非他
    命置於玻璃球管內，再以火燒烤使產生煙後吸食其煙之方式
    ，施用第二級毒品甲基安非他命1次，嗣為警於97年7月10日
    上午10時25分許，持搜索票在上揭住所執行搜索查獲，並扣
    得第一級毒品海洛因1包（送驗後淨重0.06 91公克，驗餘淨
    重0.0651公克）、第二級毒品甲基安非他命12包（合計毛重
    3.25公克）、塑膠鏟管1支、塑膠袋3個、甲基安非他命吸食
    器1組等物，始查悉上情。
二、案經彰化縣警察局和美分局報告臺灣彰化地方法院檢察署檢
    察官偵查起訴。
    理  由
一、按除被告所犯為死刑、無期徒刑、最輕本刑為3年以上有期
    徒刑之罪或高等法院管轄第一審案件者外，於刑事訴訟法第
    273條第1項程序進行中，被告先就被訴事實為有罪之陳述時
    ，審判長得告知被告簡式審判程序之旨，並聽取當事人、代
    理人、辯護人及輔佐人之意見後，裁定進行簡式審判程序；
    除簡式審判程序、簡易程序及第376條第1款、第2款所列之
    罪之案件外，第一審應行合議審判，刑事訴訟法第273條之1
    第1項、第284條之1分別定有明文。本件被告甲○○所犯係
    死刑、無期徒刑、最輕本刑為3年以上有期徒刑或高等法院
    管轄第一審案件以外之罪，並於本院行準備程序時就被訴事
    實為有罪之陳述，本院合議庭依前揭規定，經評議結果，裁
    定改由受命法官獨任行簡式審判程序，先予敘明。
二、上開事實，業據被告甲○○於本院行準備程序、審理程序時
    均坦承不諱，且其於97年7月10日下午2時40分採集之尿液，
    經送鑑驗結果，確呈可待因、嗎啡及安非他命、甲基安非他
    命陽性反應，此有中山大學附設醫院檢驗科藥物檢測中心實
    驗編號0000000號尿液檢驗複驗報告、詮昕科技股份有限公
    司97年7月24日報告編號00000000號濫用藥物尿液檢驗報告
    、彰化縣警察局和美分局委託檢驗尿液代號與真實姓名對照
    認證單各1紙附卷可稽。又扣案之白色粉末1包（驗前淨重
    0.0691公克，驗餘淨重0.0651公克），經送行政院衛生署草
    屯療養院鑑驗結果，確含第一級毒品海洛因成分，此有彰化
    縣警察局和美分局查獲涉嫌毒品危害防制條例毒品初步檢驗
    報告單及97年8月11日草療鑑字第0970006970號鑑定書各1紙
    在卷可參；而扣案之白色結晶體12包，經彰化縣警察局和美
    分局員警檢驗結果，確實呈安非他命反應，亦有彰化縣警察
    局和美分局查獲涉嫌毒品危害防制條例毒品初步檢驗報告單
    1紙在卷可稽，此外，復有扣案之塑膠鏟管1支、塑膠袋3個
    、甲基安非他命吸食器1組可資佐證，足認被告之自白應與
    事實相符，洵堪採信。
三、按觀察、勒戒或強制戒治執行完畢釋放後，5年內再犯毒品
    危害防制條例第10條之罪，即應直接依法追訴判決，固毋庸
    再行該條例針對「初犯」所規定之觀察、勒戒或強制戒治等
    治療程序，然若係於觀察、勒戒或強制戒治執行完畢釋放後
    ，5年後再犯第10條之罪者，則應重新依該條例第20條第1項
    、第2項關於「初犯」之規定，先行送觀察、勒戒，並依其
    觀察、勒戒結果有無繼續施用毒品傾向，以定其是否施以強
    制戒治之治療程序，再於上開治療程序執行完畢後始由檢察
    官為不起訴處分，而非直接加以追訴處罰，此觀諸現行生效
    施行之毒品危害防制條例（於92年7月9日修正公布，自93年
    1月9日施行）第20條、第23條之規定甚明。而考諸前開毒品
    危害防制條例之修正理由主要係認觀察、勒戒或強制戒治後
    5年後再犯者，顯見前所實施之觀察、勒戒或強制戒治已足
    以遮斷其施用毒品之癮，為期自新及協助其斷除毒癮，對此
    5年後再犯者仍適用初犯之規定（即該條例第20條第3項之規
    定），即先經觀察、勒戒、強制戒治之程序【見該條例第20
    條修法理由5第3項修正理由（二）】，且為配合簡化施用毒
    品犯之刑事處遇程序，並鑑於經觀察、勒戒或強制戒治執行
    完畢釋放後5年內再犯者，其再犯率甚高，原據以實施之觀
    察勒戒及強制戒治既已無法收其實效，自應施以刑事處遇【
    見該條例第23條修正理由3（二）】，凡此俱見現行毒品危
    害防制條例於修正時刪除修正前2犯及3犯之規定，一改修法
    前繁雜之處遇程序，僅將施用毒品犯簡化區分為初犯、再犯
    外，並認施用毒品者係屬病患性犯人，以觀察、勒戒戒除其
    身癮，併以強制戒治方式祛除心癮之措施。由是觀之，現行
    毒品危害防制條例仍採「刑罰處遇程序」與「治療之保安處
    分程序」二者併行之方式，並將施用毒品者區分為「初犯」
    與「再犯」之不同，詳言之，倘毒品施用者係前經觀察、勒
    戒或強制戒制等治療程序執行完畢5年後，始再施用毒品之
    「初犯」，因認前所執行之觀察、勒戒或強制戒治足收戒除
    毒癮之效，自應重新先經觀察、勒戒或強制戒治等治療程序
    ，並於治療程序執行完畢後由檢察官直接為不起訴處分，毋
    庸對之追訴處罰，反觀，在「再犯」之情形，因其先前所為
    治療程序顯未能收祛除毒癮之實效，且考量施用毒品者之再
    犯率偏高，乃簡化其刑事處遇程序，而對之直接追訴處罰，
    不再施以保安處分之治療程序，是現行毒品危害防制條例所
    採「初犯」與「再犯」之界分，已揚棄過去修正前毒品危害
    防制條例所採一、二、三犯之判斷標準及處遇程序，且側重
    於觀察、勒戒或強制戒治等治療程序是否確實收其成效。因
    之，對於所謂「初犯」與「再犯」之區別，除應視其是否於
    觀察、勒戒或強制戒治執行完畢釋放後，5年後再犯者外，
    尚應兼顧其前次所施予觀察、勒戒、強制戒治程序之成效以
    資判斷，如此方能貫徹現行毒品危害防制條例之修正立法意
    旨，且細繹現行毒品危害防制條例第20條、第23條之立法理
    由可知，所謂「再犯」應係指依該條例規定執行觀察、勒戒
    、強制戒治完畢釋放，再犯施用毒品罪者均屬之（見該條例
    第20條修法理由2後段），是對於現行毒品危害防制條例第
    20條第3項規定「觀察、勒戒或強制戒治執行完畢後，5年後
    再犯」之解釋，自應限於該施用毒品之行為人於觀察、勒戒
    或強制戒治執行完畢後5年內均未再有任何施用毒品之犯行
    ，始足當之，茍其施用毒品之犯行，前經觀察、勒戒或強制
    戒治執行完畢後，5年內曾因再犯施用第1、2級毒品之行為
    ，而經法院判處刑罰之處遇程序確定者，縱其係於觀察、勒
    戒或強制戒治執行完畢5年後復為施用毒品者，因其於治療
    程序之保安處分執行完畢5年內，既仍有繼續施用毒品之犯
    行，即難認前所執行之治療程序有何戒除其身心毒癮之成效
    可言，自不得僅憑該次施用毒品犯行係在前次執行治療程序
    之保安處分完畢後5年後再犯一端，即依現行毒品危害防制
    條例第20條第3項規定，逕認為「初犯」，而適用同條第1、
    2項之觀察、勒戒或強制戒治等治療程序，否則無異使接受
    治療程序執行成效不彰，而屢犯施用毒品罪之行為人，僅因
    其施用毒品行為與前次觀察、勒戒或強制戒治完畢之時間相
    距已逾5年，反得循初犯之保安處分程序，獲邀寬典，不啻
    與前揭毒品危害防制條例之修法初衷背道而馳，是就此情形
    ，仍應認屬「再犯」之範疇，直接適用刑事刑罰處遇之程序
    ，始符修法之本旨。查本件被告前曾於89年間，因施用毒品
    案件，經臺灣臺中地方法院以89年度毒聲字第281號裁定送
    觀察、勒戒後，認無繼續施用毒品之傾向，於89年1月29日
    執行完畢釋放。其又於上開觀察、勒戒執行完畢後之5年內
    即93年間，因施用第一、二級毒品案件，經本院以93年度訴
    字第615號判決分別判處有期徒刑9月、有期徒刑5月，並定
    應執行有期徒刑1年確定，此有臺灣高等法院被告前案紀錄
    表在卷可參，而被告本件施用第一、二級毒品之犯行，雖係
    在前次觀察、勒戒處分執行完畢5年後所犯，惟被告於上開
    觀察、勒戒處分執行完畢釋放5年內，曾再犯施用第一、二
    級毒品之罪經法院宣示判決並確定，已詳述如前，顯見其並
    非於觀察勒戒處分執行完畢釋放後5年內均無任何施用毒品
    之犯行，且其既已於上開觀察勒戒處分執行完畢5年內再犯
    施用第一、二級毒品之罪，已符合毒品危害防制條第23條第
    2項之所定之追訴要件，揆諸前開毒品危害防制條例條文及
    說明，被告所為本件施用第一、二級毒品之犯行，即均無「
    初犯」規定之適用，自均毋須再重新施予觀察、勒戒或強制
    戒制之處遇程序，而均應直接訴追處罰，附為敘明。
四、核被告甲○○所為，係犯毒品危害防制條例第10條第1 項之
    施用第1級毒品罪及同條例第10條第2項之施用第2級毒品罪
    。被告於施用前持有第1級毒品海洛因、第2級毒品甲基安非
    他命之低度行為，各為施用之高度行為所吸收，均不另論罪
    。被告所犯上開2罪，犯意各別，行為互殊，應予分論併罰
    。又查，被告前於93年間，因施用第一、二級毒品案件，經
    本院以93年度訴字第615號判決分別判處有期徒刑9月、有期
    徒刑5月，並定應執行有期徒刑1年確定；又因連續施用第一
    、二級毒品案件，經本院以93年度訴字第1504號判決分別判
    處有期徒刑10月、有期徒刑5月，並定應執行有期徒刑1年2
    月確定，上開二案接續執行，於95年6月15日縮短刑期假釋
    出監付保護管束，業於95年8月30日假釋期滿未經撤銷而視
    為執行完畢，有臺灣彰化地方法院檢察署刑案資料查註紀錄
    表及臺灣高等法院被告前案紀錄表各1份在卷可憑，其於5年
    以內再犯本件有期徒刑以上之罪，構成累犯，均應依刑法第
    47條第1項規定加重其刑。爰審酌被告前即有施用毒品之前
    科，且曾因施用毒品而送觀察勒戒，仍未能戒除毒癮，竟再
    度施用毒品戕害自身健康，及其犯罪之動機、目的、所生危
    害及犯罪後尚知坦承犯行，態度良好等一切情狀，各量處如
    主文所示之刑，並定應執行刑，以示懲儆。末查，扣案海洛
    因1包（驗前淨重0.0691公克，驗餘淨重0.0651公克）及甲
    基安非他命12包（合計毛重3.25公克），分別係屬第一級及
    第二級毒品，應依毒品危害防制條例第18條第1項前段規定
    ，不問屬於犯人與否，均沒收銷燬之；另扣案之塑膠鏟管1
    支、塑膠袋3個、甲基安非他命吸食器1組，均係被告所有且
    供其施用第二級毒品甲基安非他命毒品犯罪所用之物，業據
    其陳明在卷，爰均依刑法第38條第1項第2款規定，併予宣告
    沒收。
據上論斷，應依刑事訴訟法第273條之1第1項、第299條第1項前
段，毒品危害防制條例第10條第1項、第2項、第18條第1項前段
，刑法第11條前段、第47條第1項、第51條第5款、第38 條第1項
第2款，判決如主文。
本案經檢察官紀雅惠到庭執行職務。
中    華    民    國    97    年    11    月    11    日
                  刑事第二庭          法  官   黃齡玉
以上正本證明與原本無異。
如不服本判決，應於判決送達後10日內，向本院提出上訴書狀，
上訴書狀應「敘述具體上訴理由」，並按他造當事人之人數附繕
本。「切勿逕送上級法院」。
中    華    民    國    97    年    11    月    11    日
                                      書記官   林嘉賢
毒品危害防制條例第10條
施用第一級毒品者，處 6 月以上 5 年以下有期徒刑。
施用第二級毒品者，處 3 年以下有期徒刑。


司法院資訊處製作；財團法人民間司法改革基金會備份。
